臺灣彰化地方法院刑事判決　　　　　　　　　　　　　九十三年度交訴字第七八號
　　公　訴　人　臺灣彰化地方法院檢察署檢察官
　　被　　　告　甲○○
右列被告因公共危險等案件，經檢察官提起公訴（九十三年度偵字第五○九三號），
本院判決如左：
    主  文
甲○○服用酒類，不能安全駕駛動力交通工具而駕駛，處有期徒刑參月。又因過失致
人於死，處有期徒刑捌月。又駕駛動力交通工具肇事，致人死亡而逃逸，處有期徒刑
拾月。應執行有期徒刑壹年捌月。均緩刑肆年。
    事  實
一、甲○○自民國九十三年六月二十四日二十一時許起，迄同日二十二時許止，在彰
    化縣彰化市中山堂附近工地，飲用罐裝臺灣啤酒二瓶餘後，明知服用酒類不能安
    全駕駛動力交通工具及汽車駕駛人有飲用酒類後其吐氣所含酒精濃度超過每公升
    零點二五毫克以上者，不得駕駛，且明知其已達酒醉不能安全駕駛動力交通工具
    之程度，猶於飲畢未久，於二十二時許，駕駛登記其母親陳西所有車牌號碼ＱＩ
    －九○○三號自小客貨兩用車，沿彰化縣鹿港鎮○○路由東往西方向行駛，欲返
    回其位於彰化縣芳苑鄉○○村○○路五二四號之住處，同日二十二時五十分許，
    以時速五十至六十公里之速度（該處速限為六十公里），途經同路五段一八一號
    台亞加油站前，本應注意汽車行駛時，駕駛人應注意車前狀況，並隨時採取必要
    之安全措施，而當時情形為陰天、夜間有照明、路面乾燥、無缺陷、無障礙物、
    視距良好，依其智識程度及當時情況又無不能注意之情事，因吐氣所含酒精濃度
    超過○‧二五ＭＧ／Ｌ而不勝酒力，竟疏未注意車前狀況，為超越同向之前車，
    即貿然自外側慢車道變換至內側快車道，適有許州魁於飲酒後，血液酒精濃度達
    二七六‧五三ＭＧ／ＤＬ，致亦疏未注意左右來車，即貿然由南往北方向穿越上
    開路段，步行至甲○○行駛之內側快車道時（起訴書誤載為立於快慢車道之間）
    ，致甲○○見狀閃避已不及，其駕駛之自小客貨兩用車右前車頭撞擊許州魁身體
    ，使許州魁受有頭部外傷、顱內出血等之傷害，而在送往財團法人彰化基督教醫
    院前已不治死亡。詎甲○○於肇事致人死傷後，竟另萌駕車逃逸之犯意，未下車
    查看，亦不為必要之救護或其他必要之措施以防止許州魁再受他車撞擊或其他突
    發之危險，復未向警察機關報告，反因畏罪害怕而駕車加速逃離現場，嗣經警依
    尾隨在甲○○車後目睹前述車禍發生經過之施朝凱所記下之車牌號碼，通知登記
    名義人陳西到案說明，經陳西供述前開自小客貨兩用車係甲○○使用，經警通知
    甲○○始於翌日即六月二十五日凌晨四時許到案說明，後經警於距離飲酒完畢六
    小時十八分後之六月二十五日凌晨四時十八分許，測得甲○○呼氣所含酒精濃度
    仍達○‧二五ＭＧ／Ｌ，由上開數據推算甲○○於駕車出發時之呼氣所含酒精濃
    度約為○‧五六五ＭＧ／Ｌ至○‧八八五ＭＧ／Ｌ之間，始偵知上情。
二、案經臺灣彰化地方法院檢察署檢察官自動檢舉偵查起訴。
    理  由
一、被告甲○○於準備程序中，就右揭犯罪事實為有罪之陳述，且所犯係死刑、無期
    徒刑、最輕本刑為三年以上有期徒刑以外之罪，經本院合議庭依刑事訴訟法第二
    百七十三條之一第一項之規定，裁定由法官一人獨任進行簡式審判程序，合此敘
    明。
二、右揭犯罪事實，迭據被告於警偵訊及本院審理中坦承不諱，並據目擊證人施朝凱
    、車輛登記名義人陳西及其配偶即被告之父黃水勤於警詢中陳明甚詳，並有彰化
    縣警察局受理各類案件紀錄表及車號查詢汽車車籍資料各乙紙可憑，且經彰化縣
    警察局就車禍現場遺留之物證與被告駕駛車輛之跡證進行比對，二者特徵相符，
    復有彰化縣警察局鹿港分局第三組處理Ａ１類蒐證報告表、彰化縣警察局刑警隊
    四組刑案現場勘察報告表暨彰化縣警察局勘察採證同意書各乙紙在卷可參，是以
    ，確係被告駕車肇事，當屬無疑。次按汽車駕駛人有飲用酒類後其吐氣所含酒精
    濃度超過每公升零點二五毫克以上者，不得駕車，且汽車行駛時，駕駛人應注意
    車前狀況，並隨時採取必要之安全措施，道路交通安全規則第一百十四條第二款
    （起訴書誤載為一百零二條第一項第二款）及第九十四條第三款分別定有明文，
    被告係領有普通小型車駕駛執照之人，業據被告於警詢中供承無訛，其對上開規
    定應知之甚詳，而依卷附道路交通事故現場圖、道路交通事故調查報告表及現場
    照片觀之，當時情形為陰天、夜間有照明、路面乾燥、無缺陷、無障礙物、視距
    良好，依被告智識程度及當時情況又無不能注意之情事，竟於飲酒後吐氣所含酒
    精濃度超過○‧二五ＭＧ／Ｌ之情況下駕車（此部分容後敘明），且疏於注意車
    前狀況，貿然自外側慢車道變換至內側快車道，致其駕駛之自小客貨兩用車右前
    車頭撞擊被害人許州魁身體，其顯未注意上開關於交通安全之規定，而有過失至
    為明顯，且本件車禍經送臺灣省彰化縣區車輛行車事故鑑定委員會鑑定結果，亦
    認「甲○○酒後駕駛自小客貨車未注意車前狀況，貿然變換車道不當，同為肇事
    原因」，有該委員會九十三年九月十四日彰鑑字第九三○六三一字第九三五六○
    二五一一號函及鑑定意見書各乙份附卷可稽，是被告確有過失，亦屬無訛。再按
    ，被害人許州魁確係因本件車禍受有頭部外傷、顱內出血等傷害，而在送往財團
    法人彰化基督教醫院前已不治死亡之事實，亦經臺灣彰化地方法院檢察署檢察官
    督同檢驗員相驗屬實，並有財團法人彰化基督教醫院法醫參考病歷摘要、勘驗筆
    錄、相驗屍體證明書、驗斷書及被害人死亡之照片五幀在可憑，職是，被告過失
    駕車肇事行為，與被害人許州魁死亡之結果間，顯有相當因果關係，亦可認定。
    至依前述道路交通事故現場圖所示被告駕駛車輛掉落物之位置係在內側快車道上
    ，又被害人許州魁血液所含酒精濃度達二七六‧五三ＭＧ／ＤＬ，亦有財團法人
    彰化基督教醫院檢驗報告單乙紙在卷可稽，顯見被害人許州魁係因飲酒致疏未注
    意左右來車，貿然由南往北方向穿越彰化縣鹿港鎮○○路五段，步行至被告行駛
    之內側快車道時，致遭被告撞擊，而同有過失，且其過失亦係肇事主因，復有前
    開鑑定意見書可參，然被告駕車既有前述過失情節，尚不得徒以被害人許州魁同
    有疏失而解免其罪責，復殆無疑。至起訴書固認被告行經台亞加油站出入口未減
    速慢行，另有違反道路交通安全規則第九十三條第一項第三款「汽車行經彎道、
    坡路、狹路、狹橋、隧道、泥濘或積水道路、無號誌之交岔路口、道路修理地段
    或行近工廠、學校、醫院、車站、會堂、娛樂、展覽、競技等公共場所出、入口
    及其他人車擁擠處所，或因雨霧致視線不清或道路發生臨時障礙時，均應減速慢
    行，作隨時停車之準備」所規定之注意義務，而有此部分之過失云云，惟依前開
    道路交通安全規則第九十三條第一項第三款「行近工廠、學校、醫院、車站、會
    堂、娛樂、展覽、競技等公共場所出、入口及其他人車擁擠處所」規定，自必係
    人車擁擠處所之公共場所出入口，始屬之。加油站僅係供車輛加油而屬公眾得出
    入之場所，既非公共場所，亦非人車擁擠之處所，執此，縱被告行經加油站出入
    口未減速慢行，亦不違上開規定，是以，起訴書此部分所載容有誤會，附此敘明
    。再被告於九十三年六月二十四日二十二時許飲酒完畢駕車，於翌日凌晨四時十
    八分許，經警測得其呼氣所含酒精濃度仍達○‧二五ＭＧ／Ｌ，復有吐氣酒精濃
    度測定單據及彰化縣警察局舉發違反道路交通管理事件通知單各乙紙存卷可資佐
    證，是被告飲酒完畢駕車出發時，距離實施酒測時已六小時十八分之久，而因人
    體代謝作用，血液中所含酒精濃度通常每小時下降約十至二十ＭＧ／ＤＬ，此業
    據法務部法醫研究所函敘甚明，並為法院審理公共危險案件所周知，則由實施酒
    測時所得數據推算被告於飲酒完畢駕車出發時之血液所含酒精濃度應為一一三Ｍ
    Ｇ／ＤＬ至一七七ＭＧ／ＤＬ之間，血液所含酒精濃度約為呼氣所含酒精濃度之
    二千倍，據以換算，則被告於九十三年六月二十四日二十二時許飲酒完畢駕車出
    發時之呼氣所含酒精濃度約為○‧五六五ＭＧ／Ｌ至○‧八八五ＭＧ／Ｌ之間，
    不僅遠逾道路交通安全規則第一百十四條第二款所定飲酒後其吐氣所含酒精成分
    零點二五毫克以上者不得駕車之標準，且參酌德國、美國之認定標準，對於呼氣
    中酒精濃度已達每公升零點五五毫克（○‧五五ＭＧ／Ｌ）或血液中酒精濃度達
    百分之零點一一以上者，肇事率為一般正常人之十倍，已達「不能安全駕駛」之
    標準，呼氣中酒精濃度達每公升零點八五毫克（○‧八五ＭＧ／Ｌ）或血液中酒
    精濃度達百分之零點一七以上者，肇事率更為一般人之五十倍（見法務部八十八
    年五月十八日法檢字第○○一六六九號函，載法務部公報第二二八期第二十七頁
    至第二十八頁及卷內身體酒精濃度與肇事率關係表）。再被告於九十三年六月二
    十四日二十二時許飲酒完畢駕車，未久即於同日二十二時五十分肇事，足證被告
    不勝酒力，無法妥適操控車輛而肇事之狀，甚為顯然，俱徵被告於肇事前駕車時
    ，已達酒醉且不能安全駕駛動力交通工具之程度甚明。末其明知肇事，竟未下車
    查看，亦不為必要之救護或其他必要之措施以防止被害人許州魁再受他車撞擊或
    其他突發之危險，復未向警察機關報告，即駕車逃逸，其顯有肇事逃逸之主觀犯
    意及客觀犯行，亦堪以認定。綜上所述，本件事證已明，被告犯行，均堪認定，
    應依法論科。
三、查被告飲用酒類已達不能安全駕駛動力交通工具之程度仍駕駛，核其所為，係犯
    刑法第一百八十五條之三之服用酒類，不能安全駕駛動力交通工具而駕駛罪；另
    其因過失駕車行為致被害人許州魁死亡，核其所為，係犯同法第二百七十六條第
    一項之過失致死罪；再其肇事後棄車逃逸，核其所為，係犯同法第一百八十五條
    之四之駕駛動力交通工具肇事致人死亡而逃逸罪。其所犯上開三罪，犯意各別，
    行為互殊，應予分論併罰。第查被告因酒醉駕車因而致被害人許州魁死亡，依法
    應負刑事責任，並應依道路交通管理處罰條例第八十六條第一項之規定加重其刑
    。爰審酌酒後駕車之危害及酒後不應駕車之觀念，已透過學校教育、政令宣導及
    各類媒體廣為介紹傳達各界週知多年，被告對於酒後不能駕車，及酒醉駕車之危
    險性，應有相當之認識，詎其明知飲酒後，不能安全駕駛，猶駕車上路，顯心存
    僥倖，並乏尊重其他用路人生命、財產安全之觀念，其行車未遵守交通安全規則
    而過失致人於死之行為，雖非如故意行為之惡性重大，但因其行為過於怠忽，驟
    然釀成此悲劇，使被害人家屬痛失至親，犯罪所生危害甚鉅，且駕駛動力交通工
    具肇事，致人死傷後，又逃逸，其罪責，誠不能視為輕微，惟犯罪後坦承犯行、
    並迅與被害人家屬達成民事和解，有彰化縣鹿港鎮調解委員會調解書乙紙在卷可
    憑，犯後態度良好等一切情狀，分別量處如主文所示之刑，並定其應執行之刑，
    以示懲儆。末查，被告前未曾受有期徒刑以上刑之宣告，有臺灣高等法院被告全
    國前案紀錄表在卷可考，其因一時失慮而觸犯刑章，事後已坦承犯行，深具悔意
    ，經此刑之宣告後，應知警惕而無再犯之虞，本院因認暫不執行其刑為當，均併
    予以宣告緩刑四年，用啟自新。
據上論斷，應依刑事訴訟法第二百七十三條之一第一項、第二百九十九條第一項前段
，刑法第一百八十五條之三、第一百八十五條之四、第二百七十六條第一項、第五十
一條第五款、第七十四條第一款，罰金罰鍰提高標準條例第一條前段，道路交通管理
處罰條例第八十六條第一項，判決如主文。
本案經檢察官李毓珮到庭執行職務。
中      華      民      國      九十三      年    十    月    二十九    日
                                臺灣彰化地方法院交通法庭
                                    法      官  游秀雯
右正本證明與原本無異。
如不服本判決，應於判決送達後十日內，向本院提出上訴狀（須附繕本）。
告訴人或被害人對於判決如有不服具備理由請求檢察官上訴者，其上訴期間之計算係
以檢察官收受判決正本之日期為準。
                                    法院書記官  陳文俊
中    華      民      國      九十三      年    十    月    二十九    日
附錄本案論罪科刑法條全文
刑法第一百八十五條之三
服用毒品、麻醉藥品、酒類或其他相類之物，不能安全駕駛動力交通工具而駕駛者，
處一年以下有期徒刑、拘役或三萬元以下罰金。
刑法第二百七十六條
因過失致人於死者，處二年以下有期徒刑、拘役或二千元以下罰金。
從事業務之人，因業務上之過失犯前項之罪者，處五年以下有期徒刑或拘役，得併科
三千元以下罰金。
刑法第一百八十五條之四
駕駛動力交通工具肇事，致人死傷而逃逸者，處六月以上五年以下有期徒刑。
